臺灣高雄地方法院刑事判決　　　　　　　　　　　　九十三年度訴字第一五六七號
　　公　訴　人　臺灣高雄地方法院檢察署檢察官
　　被　　　告　乙○○
右列被告因違反毒品危害防制條例案件，經檢察官提起公訴（九十二年毒偵字第五一
二六號），及移
八號、九十二年度核退偵字第六三號）於本院行準備程序進行中，被告就被訴事實為
有罪之陳述，經告知簡式審判程序之旨，並聽取當事人之意見後，本院認宜以獨任進
行簡式審判程序，裁定進行簡式審判程序，判決如左：
    主  文
乙○○連續施用第一級毒品，處有期徒刑捌月，扣案殘餘海洛因之殘渣袋伍個、注射
針筒支均沒收銷毀之。扣案注射針筒壹支沒收之。
    事  實
一、乙○○前於民國九十二年間因施用毒品案件，經依本院以九十二年度毒聲字第三
    六七四號裁定送觀察、勒戒，認無繼續施用毒品之傾向，業經台灣高雄地方法院
    檢察署檢察官於九十二年六月二十四日，以九十二年毒偵字第三六三四號不起訴
    處分確定。詎仍不知悔改，明知海洛因業經公告列為毒品危害防制條例第二條第
    二項之第一級毒品，不得非法持有、施用，五年內復基於施用第一級毒品海洛因
    之概括犯意，自九十二年七月二十四日下午三時許至同年八月二十日下午三時三
    十分許止，連續在高雄縣林園鄉○○路一七六巷六六弄十三號住處內，以將海洛
    因粉末摻水，再以針筒注射之方式，施用第一級毒品海洛因多次，嗣為警於(1)九
    十二年七月二十五日十二時十分在上址住處，於有偵查犯罪權限之公務員尚未發
    覺前，向警察機關自首施用毒品犯行而接受裁判而查獲，並扣得吸食器一支、殘
    渣袋三個、注射針筒一支；(2)為警於九十二年八月八日下午三時許，在高雄縣林
    園鄉○○路二五０號，於有偵查犯罪權限之公務員尚未發覺前，向警察機關自首
    施用毒品犯行而接受裁判而查獲，並扣得殘渣袋一個及注射針筒一支；(3)於九十
    二年八月二十日下午三時三十分許，在高雄縣林園鄉○○路一七六巷六六弄十三
    號住處為警查獲，並扣得注射針筒二支、殘渣袋一個。
二、案經高雄縣警察局林園分局報請臺灣高雄地方法院檢察署檢察官偵查起訴及移送
    併案審理。
    理  由
一、本件被告所犯為死刑、無期徒刑、最輕本刑為三年以上有期徒刑以外之罪，其於
    準備程序進行中，就被訴事實為有罪之陳述，經告知簡式審判程序之旨，並聽取
    當事人之意見後，本院認宜以獨任進行簡式審判程序，而裁定進行簡式審判程序
    審理，合先敘明。
二、右揭事實，業據被告乙○○於本院審理中自白不諱，且其三次為警查獲時所採取
    之尿液，經分別送請高雄縣政府衛生局檢驗結果，呈嗎啡陽性反應，有該局九十
    二年八月一日九二煙檢字第一四一六號煙毒尿液檢驗成績書、姓名代碼對照表、
    該局同年八月二十日九二煙檢字第一五四四號煙毒尿液檢驗成績書、姓名代碼對
    照表各一紙、該局同年八月二十七日九二煙檢字第一五九四號煙毒尿液檢驗成績
    書、姓名代碼對照表各一紙附卷可稽。參諸醫學臨床實驗及根據英國藥學會出版
    之文獻Isolation and Indentifi- cation of Drugs乙書第二百九十三頁載：海
    洛因經注射入人體後，在體內迅速水解成6-Monoacety I morphine，再緩緩繼續
    水解成嗎啡，然後再循嗎啡之代謝方式排出，同書第四百三十一頁至第四百三十
    二頁並載有：嗎啡經注射入人體後，約百分之五十以上於八小時內自尿中排出，
    至二十四小時排出約百分之九十，但四十八小時後仍有微量可檢出等語。此外，
    按通常健康成人一次注射嗎啡十五公絲，而以現行採用蟻醛酸試液及鉬鋑銨酸試
    液檢檢驗其尿液時，注射後八小時內所排尿液易於檢出；八小時至二十四小時，
    視其取尿時間及尿量多寡，可能檢出；至二十四小時以後所排之尿液，用上述方
    法已難檢出，亦據行政院衛生署藥物食品檢驗局七十三年十一月三十日（）藥
    檢壹字第○三○二二一號函釋明確。是依上開說明，佐以被告前揭尿液檢驗成績
    書，足徵被告前開連續施用第一級毒品海洛因之自白核與事實相符。另被告前於
    九十二年間因施用毒品案件，經依本院以九十二年度毒聲字第三六七四號裁定送
    觀察、勒戒，認無繼續施用毒品之傾向，業經台灣高雄地方法院檢察署檢察官於
    九十二年六月二十四日，以九十二年毒偵字第三六三四號不起訴處分確定在案之
    事實，有台灣高等法院被告全國前案紀錄表及台灣高雄地方法院檢察署刑案資料
    查註紀錄表各一紙附卷可按，其於前開不起訴處分確定後，五年內再犯本件施用
    毒品罪，事證明確，應予依法論科。
三、查毒品危害防制條例業經總統於九十二年七月九日，以華總一義字第０九二００
    一二一九三０號令修正公布，並自九十三年一月九日施行。修正後之毒品危害防
    制條例修正簡化施用毒品者之刑事處遇程序，將原先區分為第一次犯、五年後再
    犯、五年內再犯、或三犯以上，而異其刑事處遇程序，修正為僅區分為初犯、五
    年後再犯及五年內再犯，且強制戒治期間修正為六個月以上，至無繼續強制戒治
    之必要為止，最長不得逾一年，並配合刪除停止強制戒治付保護管束及延長強制
    戒治等規定。然就同條例第十條有關施用第一、二級毒品之罪名及法定刑度，則
    並無任何變更，亦即並無刑法第二條第一項有關行為後法律有變更，應比較新舊
    法之問題。又被告依修正前之毒品危害防制條例規定，係屬經檢察官為不起訴之
    處分後，五年內再犯施用第一級毒品罪，依修正後之毒品危害防制條例規定，則
    屬觀察勒戒執行完畢釋放後，五年內再犯施用第一級毒品罪，無論依修正前後之
    毒品危害防制條例相關規定，均應由檢察官依法追訴及法院依法審判。況本案係
    於九十三年六月二十四日繫屬於本院，此有臺灣高雄地方法院檢察署九十三年六
    月二十三日雄檢楠民九二毒偵五一二六字第一八七四二號函在卷可查，非屬於九
    十二年六月六日毒品危害防制條例修正施行（九十三年一月九日）前繫屬法院之
    施用毒品案件，並無毒品危害防制條例第三十五條規定之情形存在，即應由法院
    依修正後規定處理之。是核被告所為，係犯毒品危害防制條例第十條第一項之施
    用第一級毒品罪。又其施用第一級毒品前後持有該毒品之低度行為，應分別被其
    施用之高度行為所吸收，不另論罪。被告先後多次施用海洛因犯行，時間緊接，
    方法相同，觸犯構成要件相同之罪，顯係基於概括犯意為之，為連續犯，依刑法
    第五十六條之規定，以一罪論，並加重其刑。另公訴人就被告自九十二年七月二
    十四日下午三時許起至同年八月二十日下午三時三十分為警查獲前，連續多次施
    用第一級毒品海洛因之行為，雖未經起訴，然該部分事實與公訴人已起訴之犯罪
    事實既有連續犯之裁判上一罪關係，應為起訴效力所及，本院自應併予審判，附
    此敘明。又被告分別於九十二年七月二十五日十二時十分、同年八月八日下午三
    時許，均在有偵查犯罪權限之公務員尚未發覺其持有、施用第一級毒品海洛因前
    ，主動向警察機關供承施用毒品犯行而接受裁判而查獲，有各該警詢筆錄及解送
    人犯報告書在卷足證，已符合自首之要件，應依刑法第六十二條前段之規定，減
    輕其刑，並依同法第七十一條之規定，先加後減之。爰審酌被告前有施用毒品之
    不良素行，歷經觀察、勒戒及強制戒治程序後，仍未能徹底戒絕毒品，且屢經查
    獲，隨即再犯，顯見意志不堅，且有失政府制定毒品危害防制條例之立法美意，
    本不宜寬貸，惟念其施用毒品乃自戕一己之身體健康，尚未害及他人，且犯後終
    知能坦承犯行等一切情狀，量處如主文所示之刑。
四、又沒收為從刑之一種，且與主刑有其從屬關係。如行為後，法律有所變更，但主
    刑之法定最高度及最低度刑，與修正前之舊法完全相同，或僅沒收之從刑規定有
    所更易，主刑未修正時，則沒收部分，固不生比較問題。依從新之原則，皆應適
    用修正後之法律；倘若主刑及從刑均已加以修正，經依刑法第二條第一項但書就
    主刑比較結果，應適用最有利之修正前舊法時，依從刑附屬於主刑之原則，自不
    得就新舊法予以割裂適用，應一律適用修正前之法律（最高法院八十八年第五次
    刑事庭會議決議參照）。而毒品危害防制條例第十條有關施用第一級毒品之罪名
    及法定刑度，則並無任何修正，已如前述，惟有關同條例第十八條之沒收規定有
    所更易，依上揭說明有關沒收部分，自不生比較問題，依從新之原則，皆應適用
    修正後之毒品危害防制條例第十八條之規定宣告沒收。經查，扣案之殘渣袋五個
    、注射針筒三支，經分別送高雄醫學大學附設中和紀念醫院檢驗結果，均呈海洛
    因陽性反應，有該醫院九十三年七月十三日報告編號九三０七之五七號、九十三
    年七月十三日報告編號九三０七之五三號、九十三年七月十三日報告編號九三０
    七之五九號、九十三年七月十三日報告編號九三０七之五六號、九十三年七月十
    三日報告編號九三０七之五八號檢驗報告各一紙附卷可稽，因與第一級毒品海洛
    因無從析離，同係違禁物，爰依毒品危害防制條例第十八條第一項前段規定，併
    予宣告沒收銷毀之。另扣案之注射針筒一支，為被告所有，預備供施用第一級毒
    品海洛因所用，業經被告供述明確，爰依刑法第三十八條第一項第二款宣告沒收
    。至扣案之安非他命吸食器一組，經送高雄醫學大學附設中和紀念醫院檢驗結果
    ，呈甲基安非他命陽性反應，有該醫院九十三年七月十三日報告編號九三０七之
    五五號檢驗報告一紙存卷可參，然因與本件施用第一級毒品海洛因之犯罪並無關
    連，爰不予宣告沒收。
五、末查被告九十二年八月八日、同年月二十日為警查獲時採取之尿液，經送驗高雄
    縣政府衛生局檢驗結果，呈甲基安非他命陽性反應，有該局前揭九十二年八月二
    十日九二煙檢字第一五四四號煙毒尿液檢驗成績書、同年八月二十七日九二煙檢
    字第一五九四號煙毒尿液檢驗成績書各一紙在卷可憑，此部分有無另構成其他犯
    罪，宜移由檢察官另行偵查卓處，併此敘明。
據上論斷，應依刑事訴訟法第二百七十三條之一第一項、第二百九十九條第一項前段
，毒品危害防制條例第十條第一項、第十八條第一項前段，刑法第十一條、第五十六
條、第六十二條、第三十八條第一項第二款，判決如主文。
本案經檢察官甲○○到庭執行職務。
中      華      民      國      九十三      年      七    月  二十九    日
                                  臺灣高雄地方法院刑事庭
                                      法  官  胡  宜  如
右正本證明與原本無異。
如不服本判決，應於判決送達後十日內，向本院提出上訴狀。
                                      書記官  蘇  溪  林
中      華      民      國      九十三      年      七    月  二十九    日
附錄法條：
毒品危害防制條例第十條第一項
施用第一級毒品者，處六月以上五年以下有期徒刑。
